臺灣高雄地方法院刑事判決　　　　　　 100年度易字第1126號
公　訴　人　臺灣高雄地方法院檢察署檢察官
被　　　告　羅恒嬌
上列被告因妨害自由案件，經檢察官提起公訴（100年度偵字第1
4267號），本院判決如下：
    主  文
羅恒嬌無罪。
    理  由
一、公訴意旨略以：被告羅恒嬌與告訴人吳春美（起訴書誤載為
    林美珠）之前夫因債務問題而交惡，被告竟以強暴妨害人行
    使權利之犯意，分別於(一)民國99年10月11日上午11時許，在
    告訴人位於高雄市三民區○○○街62號住處前騎樓，見告訴
    人牽引機車正欲出門之際，拉住告訴人之手及該機車把手，
    以此方式妨害告訴人行使自由通行之權利。(二)99年10月12日
    上午9時至10時許，在告訴人上開住處前，拉住告訴人所騎
    乘之機車把手，不讓告訴人進入住處，以此方式妨害告訴人
    行使自由通行之權利，因認被告涉有刑法第304條第1項之以
    強暴妨害人行使權利罪嫌云云。
二、按犯罪事實應依證據認定之，無證據不得認定犯罪事實。不
    能證明被告犯罪者，應諭知無罪之判決，刑事訴訟法第154
    條第2 項及第301 條第1 項分別定有明文。又告訴人之告訴
    ，係以使被告受刑事訴追為目的，是其陳述是否與事實相符
    ，仍應調查其他證據以資審認。事實之認定，應憑證據，如
    未能發現相當證據，或證據不足以證明，自不能以推測或擬
    制之方法，為裁判基礎。再認定犯罪事實，所憑之證據，雖
    不以直接證據為限，間接證據亦包括在內，然無論直接或間
    接證據，其為訴訟上之證明，須於通常一般之人均不致於有
    所懷疑，而得確信其為真實之程度者，始得據之為有罪之認
    定，倘其證明尚未達到此一程度，而有合理性懷疑之存在時
    ，即無從為有罪之認定，最高法院52年台上字第1300號、40
    年台上字第86號及76年台上字第4986號判例意旨可資參照。
三、檢察官起訴被告涉有妨害自由罪嫌，無非係以告訴人吳春美
    之指訴及證人林陳美珠於警詢之證述，以為論據。訊據被告
    堅詞否認有何前揭犯行，辯稱：犯罪事實一部份，是他們隨
    便講的；我不承認有抓住吳春美的機車手把，我去要回我的
    錢，吳春美連談都不談，我也沒有抓住她等語。
四、經查：
(一)、被告有無於99年10月11日上午11時許，在高雄市三民區○○
    ○街62號，妨害吳春美行使自由通行之權利？
１、告訴人吳春美於偵訊時，雖具結證稱：99年10月11日早上約
    9、10點左右，被告來打我的門很大聲，我會害怕，因為之
    前被告打過我，我就打電話報警，請警察來，我才敢出去，
    11日當天我還沒報警前，我就嘗試要出門牽機車，被告不讓
    我走，被告拉住我的機車，跟拉住我的手，當時是在騎樓，
    我就把機車停好，用手機報警，那時我已經告過被告侵入民
    宅，她不敢跟進來等語（見他案卷第7頁）。
２、嗣經本院依職權向高雄市政府警察局三民第一分局函調有無
    告訴人前揭報案紀錄，由警查證後，函覆本院僅於99年10月
    12日22時，有報案紀錄外，並無99年10月11日之報案資料，
    有高雄市政府警察局三民第一分局100年9月29日高市警三一
    分偵字第1000019986號函文暨附件、本院公務電話紀錄各1
    份在卷可憑（見本院易字卷第34頁至第36頁、第38頁），是
    以被告有無於99年10月11日上午11時許，在高雄市三民區○
    ○○街62號，妨害吳春美行使自由通行權利乙節，除吳春美
    之證述外，並無其他證據可以佐證吳春美所言屬實。
(二)、被告有無於99年10月12日上午9時至10時許，在高雄市三民
    區○○○街62號，妨害吳春美行使自由通行之權利？
１、告訴人吳春美於偵訊時，具結證稱：隔天12日上午9、10點
    ，我騎機車到家，我看到被告站在我家門前，我就不敢進去
    ，每次都要報警這樣也不是辦法，我就去林陳美珠家告訴她
    這個情況，林陳美珠就陪我回家，到我住處前，被告就抓住
    我機車手把，不讓我進去等語（見他案卷第7頁）；而吳春
    美於100年3月29日刑事補充意見狀內，記載「…；故於12日
    上午欲回家拿東西時，當時被告仍待在被害人住宅門口，被
    害人遂請求林陳美珠陪同一起回去，待約30分鐘後，被害人
    欲騎機車離開住宅時，被告隨即衝上前，捉住被害人右手及
    機車手把，不讓被害人離開，被害人要拿電話報警也被被告
    阻止，當下被告就在門口抓住被害人，一邊罵被害人，就一
    直罵，更甚打了被害人一巴掌，此過程證人林陳美珠皆有看
    到，但礙於伊年歲已高，無法阻擋被告動手，且被告與被害
    人身形差異頗大，亦無法掙脫被告。無奈下，林陳美珠才自
    行前往高市○○路上十全派出所報案，一直等到警察來被告
    才放手，被害人才在警察戒護下，得以離開家門；當天晚上
    被害人受到驚嚇，恐懼不安，當晚已不敢再回家，遂帶著被
    害人9歲兒子，投宿為高雄市三民區○○○路221號佳宏飯店
    」，有刑事補充意見狀1份附卷可參（見他案卷第1頁）。
２、證人林陳美珠於偵訊時結證稱：99年10月12日上午9、10點
    ，吳春美有到我家找我，因為吳春美說羅恒嬌擋住吳春美家
    門口，要我陪她一起回家，我就跟著吳春美回家，到吳春美
    家時，羅恒嬌就拉住吳春美的手，並打了吳春美臉頰1下，
    我就說放手不要這樣，我擋不住羅恒嬌，我就去十全路的派
    出所叫警察等詞（見他案卷第8頁）。惟被告係在見到吳春
    美後，立即打吳春美，抑或是待約30分鐘後，吳春美欲騎機
    車離開住宅時，被告才打吳春美，林陳美珠前揭證述與吳春
    美前揭刑事補充意見狀內容有異，佐以林陳美珠與吳春美為
    婆媳關係，證述內容難免偏頗，尚難因林陳美珠之上開證述
    ，遽認吳春美所言為真。
３、另證人即現場處理之十全派出所副所長鄭祥佑於本院審理時
    證稱：我於99年10月12日晚上20時至22時之間，有去高雄市
    三民區○○○街62號處理民眾報案，我到現場時，有羅恒嬌
    跟吳春美2個人在現場，現場沒有爭吵的現象，我問吳春美
    什麼事，吳春美說你去問羅恒嬌，吳春美就要轉進屋內，我
    跟吳春美說是你報案，不能獨自1個人跑進去，吳春美就回
    到騎樓，羅恒嬌說吳春美欠她錢，要向吳春美要債，當時我
    問吳春美願不願意跟羅恒嬌談，她們說要談一下，不到2分
    鐘就結束，吳春美人就進去屋子裡面，馬上把鐵門拉下來，
    羅恒嬌1個人站在屋外，我有跟羅恒嬌說既然人家不願談債
    務的事情，就循法律途徑解決，吳春美當時沒有跟我說羅恒
    嬌如何妨害她自由，兩方都行動自如，我印象中吳春美沒有
    騎在機車上，也沒有看到機車等語（見本院易字卷第48頁至
    第50頁），足認鄭祥佑並未發覺被告有何妨害自由之行為，
    且只有被告、吳春美在現場，並未見到林陳美珠，益證林陳
    美珠前揭證述仍有疑義之處。
４、何況，本院依職權向位於高雄市三民區○○○路221號之佳
    宏旅館股份有限公司（下稱佳宏飯店）函調99年10月11日、
    12日晚上，有無吳春美投宿之登記資料，經佳宏飯店查證後
    函覆本院，表示「經查閱99年10月11日、12日晚上，並無此
    吳春美客人投宿之登記資料」，有函文1份附卷可佐（見本
    院易字卷第33頁），故亦無證據證明吳春美前揭刑事補充意
    見狀所謂「當天晚上被害人受到驚嚇，恐懼不安，當晚已不
    敢再回家，遂帶著被害人9歲兒子，投宿為高雄市三民區○
    ○○路221號佳宏飯店」乙情。
５、綜上，經本院傳訊證人鄭祥佑及向佳宏飯店函調資料後，仍
    無法確認被告確有吳春美及其婆婆林陳美珠所述之妨害告訴
    人行使自由通行之權利。
五、參諸上情，本件檢察官提出前開各項證據與指出之證明方法
    ，尚有合理性之懷疑存在，未能使本院確信被告有妨害告訴
    人行使自由通行權利之犯行，揆諸前開判例意旨，自不能單
    憑告訴人吳春美之指訴，及真實性待質疑之告訴人婆婆林陳
    美珠之證述，或被告先前曾有傷害吳春美或無故侵入吳春美
    住處之前科，即遽以認定被告涉犯刑法第304條第1項以強暴
    妨害人行使權利之裁判基礎。此外，本院復查無其他積極證
    據可資認定被告涉有前開罪嫌，自屬不能證明被告犯罪，依
    法應諭知被告羅恒嬌無罪。
據上論斷，應依刑事訴訟法第301條第1項，判決如主文。
本案經檢察官曾財和到庭執行職務。
中    華    民    國   100    年    11    月    16    日
                  刑事第十二庭  法  官  陳川傑
以上正本證明與原本無異。
如不服本判決應於收受送達後10日內向本院提出上訴書狀，並應
敘述具體理由；如未敘述上訴理由者，應於上訴期間屆滿後20日
內向本院補提理由書（均須按他造當事人之人數附繕本）「切勿
逕送上級法院」。
中    華    民    國   100    年    11    月    17    日
                                書記官  林昭吟